臺灣高等法院高雄分院刑事裁定
111年度抗字第174號
抗 告 人即  
選任辯護人  林泰良律師
被      告  莊天瀚





上列抗告人因違反毒品危害防制條例案件，不服臺灣高雄地方法
院中華民國111年6月14日延長羈押裁定（111年度重訴字第5號）
，提起抗告，本院裁定如下：
    主  文
抗告駁回。
    理  由
一、原裁定意旨略以：被告莊天瀚（下稱被告）因毒品危害防制
    條例案件，前經原審認其所犯毒品危害防制條例第4條第2項
    製造第二級毒品之犯罪嫌疑重大，依刑事訴訟法第101條第1
    項第3款規定，於民國111年3月16日裁定羈押及禁止接見通
    信在案。茲羈押期間即將屆滿，經原審於110年6月14日訊問
    被告，復聽取檢察官及辯護人意見，以被告坦承犯行，並有
    卷內相關證據可資佐證，足認其所涉前揭製造第二級毒品之
    犯罪嫌疑重大；而本件為最輕本刑有期徒刑5年以上之重罪
    ，且查獲之毒品數量，其純質淨重高達5千餘公克，對於社
    會造成之危害非微，並可預期將面臨重刑之處罰，而有逃亡
    之高度可能，非予羈押，顯難進行審判及執行。被告雖曾具
    狀以：因擔心家中體弱母親及中風的哥哥恐有臨時狀況需其
    照顧，希望不要延押等語。然而，被告家人身體不佳、需其
    照顧等語，核與本案之羈押原因與必要性之審酌，無任何直
    接關聯；是本件前經認定之羈押事由及其必要性等原因尚存
    ，尚無其他新事由，可認被告前羈押原因業已消滅，或已無
    羈押之必要，因而裁定自111年6月16日起，延長羈押2月。
二、抗告意旨略以：被告雖涉犯重罪，惟經依毒品危害防制條例
    第17條第1項、第2項規定減刑2次，再折抵遭羈押7個月之期
    間，實質上已非重罪，客觀上尚不足作為逃亡數十餘年之誘
    因，原羈押所依據之原因已然消滅，亦無逃亡之可能；另請
    審酌被告之積蓄皆投入本件毒品製造，且於初次製成而未及
    銷售之際，即遭員警查獲而血本無歸，被告實無支撐長期逃
    亡之資力，更不忍棄家中年邁母親、患疾行動不便之胞兄於
    不顧等情，本件尚非不能透過較高額保釋金具保，並命限制
    住居、每日前往派出所報到等手段以替代羈押手段，足以確
    保程序進行。故被告已無羈押之原因及必要，請撤銷原審延
    長羈押裁定等語。
三、按被告經法官訊問後，認為犯罪嫌疑重大，而有下列情形之
    一，非予羈押，顯難進行追訴、審判或執行者，得羈押之︰㈠
    逃亡或有事實足認為有逃亡之虞者。㈡有事實足認為有湮滅
    、偽造、變造證據或勾串共犯或證人之虞者。㈢所犯為死刑
    、無期徒刑或最輕本刑為5年以上有期徒刑之罪，有相當理
    由認為有逃亡、湮滅、偽造、變造證據或勾串共犯或證人之
    虞者；另羈押被告，審判中不得逾3月，但有繼續羈押之必
    要者，得於期間未滿前，經法院依刑事訴訟法第101條之規
    定訊問被告後，以裁定延長之；延長羈押期間，審判中每次
    不得逾2月，刑事訴訟法第101條第1項、第108條第1項、第5
    項分別定有明文。又被告有無繼續羈押之必要，應許由法院
    斟酌訴訟進行程度及其他一切情事而為認定，最高法院著有
    46年度台抗字第6號判例。故被告有無羈押之必要，法院僅
    須審查被告犯罪嫌疑是否重大、有無羈押原因、以及有無賴
    羈押以保全偵審或執行之必要，由法院就具體個案情節予以
    斟酌決定，如就客觀情事觀察，法院許可羈押之裁定或延長
    羈押之裁定，在目的與手段間之衡量並無明顯違反比例原則
    情形，即無違法或不當可言。又羈押被告之目的，在於確保
    訴訟程序之進行、證據之存在及刑罰之執行，而被告有無羈
    押之必要，及羈押後其原因是否仍然存在，有無繼續羈押之
    必要，應否延長羈押，均屬事實認定之問題，法院有依法認
    定、裁量之職權，自得就具體個案情節予以斟酌決定。如就
    客觀情事觀察，法院許可羈押之裁定在目的與手段間之衡量
    並無明顯違反比例原則，即無違法或不當可言。
四、經查被告因涉犯毒品危害防制條例第4條第2項製造第二級毒
    品罪，經檢察官提起公訴，現由原審法院審理中，足見被告
    犯製造第二級毒品罪，罪嫌已屬重大。再刑事訴訟法第101
    條第1項第3款羈押理由，因重罪相較於輕罪而言，被告可能
    受到的刑罰制裁較為嚴厲，逃亡誘因隨之增加，而被告涉犯
    製告第二級毒品罪，為最輕本刑10年以上有期徒刑重罪。被
    告於偵查、原審審理中固均自白犯行，且已受羈押期間長達
    7個月期間等情，有其偵查、原審筆錄可參。然被告是否亦
    有毒品危害防制條例第17條第1項供出上游之減刑規定適用
    ，經高雄市政府警察局刑事警察大隊函覆原審略以：偵辦時
    已研判蔡維明為被告上游等語，有高雄市政府警察局刑事警
    察大隊111年3月23日高市警刑大偵11字第11170708900號函
    文可稽，故被告是否有該條項減輕其刑之適用，尚有疑義。
    且依毒品危害防制條例第17條第1、2項減輕其刑，未必要減
    輕至法定最輕本刑為5年以下有期徒刑，被告所犯製造第二
    級毒品罪，仍屬重罪。是抗告人主張被告已無受重罪處罰之
    可能，要無可採，本件被告原羈押所依據之刑事訴訟法第10
    1條第1項第3款之羈押原因，仍然存在。至抗告意旨所稱：
    被告已無資力且有家庭羈絆，不會也不忍逃亡，應得以具保
    、限制住居等其他方式代替羈押云云。然被告為單身、家中
    尚有其他兄長，業據被告於原審所自承，而其是否毫無資力
    或其他資源，亦無可考，是前揭經濟或家庭因素，得否足為
    被告不致逃亡的羈絆因素，尚屬可疑。且被告擁有製成毒品
    之相關知識與技術，本案經查獲的毒品純質淨重高達5千餘
    公克、頗具規模，一旦流入市面，對國家及社會造成相當的
    衝擊不可謂之不大，再衡以一般人趨吉避凶、脫免刑責、不
    甘受罰之基本人性，倘准予被告交保或限制住居，其逃匿以
    規避事後審判程序及刑罰執行的可能性甚高，客觀上足認被
    告有畏罪逃亡動機，故有相當理由可認被告有逃亡之虞，並
    無抗告意旨所稱無相當理由云云。又被告被訴犯罪事實對社
    會的危害性、國家刑罰權遂行的公益考量與被告人身自由私
    益兩相利益衡量，為確保訴訟程序，包括裁判後執行程序之
    遂行，原審對被告延長羈押處分，核屬適當、必要。
五、原審依卷內客觀事證斟酌，認被告有刑事訴訟法第101條第1
    項第3款規定之原因仍存在，有延長羈押之必要，而裁定延
    長羈押，經核均無違誤。抗告意旨所執前詞指摘原裁定不當
    ，要係對於原審法院審酌羈押時得裁量、判斷之職權行使，
    漫事爭執，尚不足以推翻原延長羈押裁定之適法性，揆諸前
    揭說明，本件抗告，為無理由，應予駁回。
據上論結，應依刑事訴訟法第412條，裁定如主文。
中　　華　　民　　國　　111 　年　　6 　　月　　27　　日
                  刑事第六庭    審判長法  官  李政庭
                                      法  官  施柏宏
                                      法  官  王光照
以上正本證明與原本無異。
不得再抗告。
中　　華　　民　　國　　111 　年　　6 　　月　　27　　日
                                      書記官  周青玉